臺灣臺北地方法院民事判決　　　　　　　　　　　　九十三年度訴字第三一六九號
　　原　　　告　甲○○
　　被　　　告　乙○○
　　訴訟代理人　江東原　　律師
　　　　　　　　趙文銘　　律師
右當事人間因刑事附帶民事訴訟請求侵權行為損害賠償事件，經刑事庭移送前來（九
十二年度附民字第七四號裁定），本院於民國九十三年八月六日言詞辯論終結，判決
如下：
    主      文
原告之訴及假執行之聲請均駁回。
訴訟費用由原告負擔。
    事      實
甲、原告方面
一、聲明：
　(一)被告應給付原告新臺幣（下同）二百萬元，及自起訴狀繕本送達之翌日起至清償
    日止，按週年利率百分之五計算之利息。
　(二)原告願供擔保，請准宣告假執行。
二、陳述：被告為向訴外人中國信託商業銀行股份有限公司（下稱中信銀行）借款八
    百萬元，基於偽造原告署押及盜蓋原告印章之意圖，未經原告同意，於民國（下
    同）八十七年間，命訴外人大成長股份有限公司（下稱大成長公司）之財務主管
    黃明田於製作大成長公司八十七年一月二十一日之董事會會議決議及簽發同年月
    日之本票時，簽署原告之名及蓋用原告之印章，並持前開會議決議及本票向中信
    銀行借款，嗣因大成長公司屆期未清償前開借款，經中信銀行向臺灣板橋地方法
    院聲請假扣押，並查封原告之房地，足生損害於原告。被告前開行為因觸犯刑法
    第二百十一條第一項、第三項之罪嫌，業經本院檢察署檢察官九十年度偵字第一
    六一三四號聲請簡易判決處行在案，且由前開檢察官之起訴書可知，被告似不僅
    觸犯前揭法條，亦觸犯刑法第二百十條偽造文書罪及同法第二百零三條偽造有價
    證券罪，尤更觸犯前開二罪之行使罪。再者，原告為被告作保，係以其借款手續
    完備合法為條件，詎被告竟以偽造前開議事錄及本票之行為，以達其不法借款之
    目的，而其不法偽造文書及票據行為，已侵害原告財產權益並造成原告名譽損失
    ，且被告於借得款項後，已有清償債務之資力，惟被告仍拒不清償，使原告之房
    地遭受中信銀行假扣押，致原告無法適時變賣前開房地以清償債務，而遭受利息
    損失及名譽損失，是被告自應對原告負損害賠償責任，原告爰請求被告賠償利息
    損失一百萬元及名譽損失一百萬元，共二百萬元。
三、證據：提出本院檢察署檢察官九十年度偵字第一六一三四號聲請簡易判決處行書
    一件、個人財產資料一件、民事裁定二件（以上均影本）等件為證。
乙、被告方面：
一、聲明：
  (一)原告之訴駁回。
  (二)如受不利判決，被告願供擔保，請准宣告免為假執行。
二、陳述：訴外人大成長公司於八十六年六月間向訴外人中信銀行借貸八百萬元，並
    由被告、訴外人張信及當時擔任公司董事長之原告共同擔任連帶保證人，嗣被告
    經原告請求下擔任董事長，而原告則擔任名譽董事長，並於八十七年一月十三日
    再次簽署保證書，以與被告及訴外人張信共同連帶保證大成長公司對中信銀行之
    八百萬元之貸款借新償舊，原告既同意保證大成長公司續借八百萬元債務，且已
    授權同意由大成長公司職員辦理續借例行性事務之事實，此亦經本院九十二年度
    易字第二一二號刑事判決採同一認定，並認被告未違反刑法二百十七條、第二百
    十條及第二百零一條規定，是被告並無侵害原告權益或名譽之行為。又本院九十
    二年度易字第二一二號刑事判決以被告未實際召開董事會，而與訴外人陳學誠商
    議後，推由陳學誠授權不知情之黃明田製作該會議決議錄，並由陳學誠持向中信
    銀行行使為由，宣告被行使業務登載不實罪有罪判決，惟此一事實認定與事實不
    相符，被告已依法提起上訴在案。退一步言，縱認被告有登載不實及行使大成長
    公司八十七年一月二十一日董事會議紀錄之行為，然被告之行為亦未對原告造成
    任何財產權益或名譽上之損失，蓋原告既已同意並授權由大成長公司之職員辦理
    續借之例行性事務，而該董事會議紀錄之製作乃辦理續借事務之一環，自為原告
    同意及授權範圍效力所及，被告自無對原告為任何加害行為，又況，原告稱其受
    有財產權益及名譽上損失，卻未提出任何證據證明，是被告之主張顯無事實上或
    法律上之依據。
三、證據：提出本院九十二年度易字第二一二號刑事判決一件為證。
    理  由
一、本件原告起訴主張被告為向訴外人中信銀行借款，基於偽造原告署押及盜蓋原告
    印章之意圖，未經原告同意，於八十七年間，命訴外人大成長公司之財務主管黃
    明田於大成長公司董事會決議及本票上冒簽原告之名及蓋用原告之印章，持以向
    中信銀行借款，嗣因大成長公司屆期未清償前開借款，經中信銀行向臺灣板橋地
    方法院聲請假扣押，並查封原告之房地，足生損害於原告，為此訴請被告賠償利
    息及名譽損失各一百萬元云云；被告則以大成長公司於八十六年六月間即曾向訴
    外人中信銀行借貸八百萬元，並由被告、訴外人張信及當時擔任公司董事長之原
    告共同擔任連帶保證人，嗣原告於八十七年一月十三日再次簽署保證書，以與被
    告及訴外人張信共同連帶保證大成長公司對中信銀行之八百萬元之貸款借新償舊
    ，上開行為均經原告同意且授權，自無侵害原告權益或名譽之行為，況原告稱其
    受有財產權益及名譽上損失，卻未提出任何證據證明，是被告之主張顯無事實上
    或法律上之依據等語資為抗辯。
二、經查，本件原告並不否認於八十六年六月間大成長公司向訴外人中信銀行借款時
    擔任借款債務之連帶保證人，嗣於八十七年一月間大成長公司辦理續借，渠亦知
    悉其事，並同意續擔任連帶保證人，先後二次之借款契約中有關連帶保證人之簽
    名及蓋章均為其所親為（參本院九十三年八月六日言詞辯論筆錄），原告於刑事
    案件審理時亦有如斯表示（參本院九十二年度易字第二一二號刑事判決第四頁）
    ，是本件原告與訴外人中信銀行間確有成立保證契約，原告亦同意擔任訴外人大
    成長公司對中信銀行所生借款債務之連帶保證人一節，應堪確認。本件原告所指
    被告涉及偽造文書而侵害其權利部分，據其所述，乃大成長公司於八十七年一月
    間辦理續借前，並未實際召開董事會討論續借事宜，詎當時身為大成長公司董事
    長之被告未經其同意，偽造其簽名並盜蓋其印章於議事錄上，將該議事錄交付中
    信銀行以辦理續借事宜，顯然侵害其權利云云（參本院上開言詞辯論筆錄）。惟
    查，本件原告自稱其確曾同意擔任連帶保證人，且於借款契約連帶保證人欄親自
    簽名蓋章，足見原告確有擔任保證人意思，而被告當時擔任大成長公司董事長，
    公司欲向中信銀行辦理續借事宜，依約須提出董事會決議，縱認被告當時確未召
    開董事會，其所提出之董事會會議記錄係虛偽製作，惟該董事會會議主要目的係
    為向中信銀行辦理續借事宜，其為免多次煩勞董事，便宜行事，或有未當之處，
    然其續借結果並未逾越原告之認知，且此一結果亦為其所同意，此一結果得否認
    為係侵權行為，尚非無疑。原告所以認為其受有損害，主要係因大成長公司欠款
    未還，中信銀行已進行催討程序，其財產及名譽受有損害云云。然原告既同意擔
    任大成長公司借款債務之連帶保證人，對大成長公司之債務，本負有連帶清償之
    責，此一責任並非因被告冒簽原告簽名所肇致，而係原告同意擔任連帶保證人之
    結果，縱然被告未曾冒簽原告之簽名，依約原告仍應對大成長公司之債務負連帶
    清償責任，可見原告所指之「損害」與被告之「侵權行為」（冒簽）間並無因果
    關係，原告訴請被告賠償損害，即非有據。況原告自承其目前所須支付之貸款乃
    自己向朋友所借款項（參本院上開言詞辯論筆錄第三頁），由此益見其所指之「
    損害」並非被告造成。至原告指稱其名譽受有損害云云，更屬無稽，蓋從來所有
    連帶保證人於主債務人無法依約清償債務時，本即負有依約清償之責，此為連帶
    保證人於簽訂保證契約時早已預見之結果，其既已預見，猶同意擔任連帶保證人
    ，對於因此所生之信用上窘境，自亦應慨然承受，豈有遭催討債務時，猶主張名
    譽受損之理，倘原告此說可採，則所有連帶保證契約已無存在必要矣，原告之說
    毫無章法，自無足取。本件原告所指之損害與其指稱之被告侵權行為間既無因果
    關係，有關名譽受損之說復無理由，其請求被告賠償二百萬元及依法計算之法定
    利息，即無理由，應予駁回。
三、假執行之宣告：
    本件原告之訴既無理由而遭駁回，其假執行之聲請即失所附麗，應併予駁回，附
    此敘明。
四、結論：原告之訴為無理由，依民事訴訟法第七十八條，判決如主文。
中　　　華　　　民　　　國　　九十三　　年　　　八　　　月　　二十七　　日
                                  民事第二庭法  官  汪漢卿
正本係照原本作成
如對本判決上訴，須於判決送達後廿日內向本院提出上訴狀
中　　　華　　　民　　　國　　九十三　　年　　　八　　　月　　二十七　　日
                                            書記官  許婉如
